臺灣高雄地方法院刑事判決　　　　　　100年度易字第1354號
公　訴　人　臺灣高雄地方法院檢察署檢察官
被　　　告　吳釧瑋
上列被告因詐欺案件，經檢察官提起公訴（100 年度偵字第3317
號），本院判決如下：
    主  文
吳釧瑋幫助犯詐欺取財罪，處有期徒刑肆月，如易科罰金，以新
臺幣壹仟元折算壹日。
    事  實
一、吳釧瑋可預見金融機構存款帳戶之存摺、提款卡、密碼等物
    提供他人使用，可能幫助他人遂行詐欺取財之犯罪行為，竟
    仍基於幫助他人遂行詐欺取財犯行之不確定故意，於民國99
    年5 月19日其向上海商業儲蓄銀行高雄分行申請取得晶片金
    融卡起至同年5 月20日下午1 時30分楊弘宇接獲詐騙電話止
    之某時，在不詳地點，將其向上海商業銀行高雄分行申辦帳
    號00000000000000號帳戶（下稱系爭帳戶）之存摺、晶片金
    融卡及密碼，交付予真實姓名年籍不詳之人使用。嗣該人所
    屬詐欺集團成員取得系爭帳戶之提款卡等物後，即共同基於
    意圖為自己不法所有之犯意聯絡，分別：（一）於99年5 月
    20日下午1 時30分許，撥打電話予楊弘宇，佯稱係其友人，
    急需新臺幣（下同）10萬元等語，致楊弘宇信以為真，遂指
    示其會計曾琪於同日下午3 時41分許匯款10萬元至吳釧瑋
    上開銀行帳戶內。（二）又於99年5 月20日下午2 時28分許
    ，撥打電話予王益成，佯稱係其友人，急需用錢等語，致王
    益成信以為真，遂於同日下午3 時19分許匯款4 萬元至吳釧
    瑋前開帳戶內。嗣因楊弘宇、王益成發覺受騙而報警處理，
    始循線查悉上情。
二、案經高雄市政府警察局小港分局報告臺灣高雄地方法院檢察
    署檢察官偵查起訴。
    理  由
一、本件檢察官、被告於本院準備程序時，就起訴意旨所引用各
    項證據（含傳聞證據、非傳聞證據及符合法定傳聞法則例外
    之證據）均表示不爭執證據能力，且於本院言詞辯論終結前
    ，對於卷附具有傳聞證據性質之證據，均已知情，而未聲明
    異議，本院認該等傳聞證據作成時之狀況，並無任何違法取
    證之不適當情形，以之作為證據使用係屬適當，自得採為認
    定事實之證據。
二、訊據被告固坦承系爭帳戶為其所申請，且被害人楊弘宇、王
    益成於前揭時間將款項匯入系爭帳戶內等事實，惟矢口否認
    有何幫助詐欺之犯行，辯稱：系爭帳戶由其母親保管，其母
    親不願將帳戶交予伊使用，伊才去辦理補發存摺及金融卡，
    是要用來存打零工賺的錢，補發後，伊將存摺、金融卡及密
    碼均放在機車置物箱內，伊於99年5 月20日晚上回家後，要
    將機車置物箱內的東西取出時，才發現存摺、提款卡及密碼
    均被偷走，伊在銀行還未告知該帳戶被列為警示帳戶前，即
    已先行打電話去銀行掛失等語。經查：
（一）系爭帳戶為被告於92年間所申請，而被告於99年5 月13日
      申請變更存戶印鑑，又於99年5 月19日申請晶片金融卡等
      情，據被告坦承不諱，並有系爭帳戶開戶資料（見院卷二
      第13至14頁）、上海商業儲蓄銀行高雄分行100 年10月12
      日函文1 件、印鑑變更申請書、晶片金融卡申請書（見院
      卷二第12頁、第17至18頁）在卷可稽，堪以認定。而被害
      人楊弘宇、王益成等人於前揭時間遭真實姓名年籍不詳之
      詐騙集團成員，以前開詐術詐騙，致陷於錯誤，而分別匯
      款前開金額至系爭帳戶內等情，除為被告所不爭執外，並
      據被害人楊弘宇、王益成等人於警詢時指述綦詳（見警卷
      第10至13頁），復有系爭帳戶交易明細（見院卷二第16頁
      ）、新竹縣竹東地區農會匯款申請書（見警卷第23頁）、
      郵政跨行匯款申請書（見警卷第31頁）、警局受理詐騙帳
      戶通報警示等資料在卷可憑，堪認系爭帳戶確遭詐騙集團
      作為詐騙被害人楊弘宇、王益成等人之犯罪工具無疑。
（二）被告雖辯稱上開物品係放在機車置物箱內被偷等語，然查
      ，存摺、提款卡為個人重要金融資料，依一般社會經驗，
      放置之地點及方式當較為慎重，並無隨意放置之可能，而
      機車置物箱通常雖有加鎖，但因機車經常置放於公眾得接
      觸之場所，且僅需以尖細之硬物，配合槓桿原理，即可輕
      易撬開該加鎖之置物箱，是一般人並無將存摺、提款卡放
      置於機車置物箱之可能，且即使暫時予以放置，亦應特別
      注意，隨後即另置於較為安全之處所，是被告辯稱系爭帳
      戶之存摺、提款卡置放於機車置物箱被偷，已與常情有違
      。次查，其於99年5 月24日警詢時，係辯稱：上開物品是
      99 年5月20日上午11時30分左右，在高雄市鳳山區某間網
      咖內遺失，係隔日即99年5 月21日才申報遺失等語（見警
      卷第4 頁），嗣於本院審理時，則改口辯稱：上開物品係
      放在機車置物箱，不知何時被偷，回到家拿取機車置物箱
      內的東西時才知道被偷，當晚立即打電話向銀行申請掛失
      等語。質之其對於上開物品遭竊之地點、方式、何時遭竊
      及是否發現遭竊當日即申請掛失等重要情節，竟前後供述
      不一，言詞反覆，已難使人認其所辯為真。
（三）被告雖辯稱：其於99年5 月20日發現遭竊當天晚上，有立
      即撥打電話至銀行掛失，當時銀行還未告知該帳戶被列為
      警示帳戶等語。惟查：本件被害人楊弘宇、王益成均係99
      年5 月20日遭詐騙，同日即報警處理，業述如前，而系爭
      帳戶在被害人報警後，同日晚上11時35分許即被凍結而禁
      止交易，於99年5 月21日上午9 時20分許，經新竹市警察
      局第二分局通報銀行列為詐騙帳戶警示戶，而被告迄至同
      日晚上11時51分許，才打電話向銀行申請掛失存摺及金融
      卡等情，有上海商業儲蓄銀行高雄分行100 年10月12日函
      文1 件（見院卷二第12頁）、系爭帳戶存款事故查詢資料
      1 紙（見院卷二第19頁）、晶片金融卡明細查詢資料1 紙
      （見院卷二第20頁）在卷可稽，是被告申請掛失之時間並
      非其所辯之99年5 月20日，且是在系爭帳戶被凍結並列為
      警示帳戶之後，始申請掛失，被告所辯顯於上開事實不符
      。且被告在申請掛失（即99年5 月21日晚上11時51分許）
      前之同日晚上7 時許，早已經銀行人員通知系爭帳戶被列
      為警示帳戶乙情，業據被告於99年5 月24日案發後第1 次
      接受警詢時供述明確（見警卷第4 至5 頁），其嗣後雖改
      口辯稱是申請掛失後才接獲銀行人員通知等語，惟質之其
      於警詢之供述內容，係案發後數日內即為員警約談，較無
      防備心，且若非確有其事，其豈能對於通知之人員係上海
      銀行高雄分行人員，通知時間係21日晚間7 時許等細節，
      均能主動一一具體陳述？足認其於警詢時之供述始為真實
      可信。則本件被告既係在接獲通報系爭帳戶被列為警示帳
      戶後，始撥打電話申請掛失，核與犯罪者知悉東窗事發後
      ，為求卸責所為之自清行為並無不同，要難以之作為有利
      被告之證據。
（四）又按金融帳戶提款卡設定密碼之作用，在保護該帳戶提領
      之安全，避免與申設者無關之人，可隨意提領該帳戶款項
      ，是依社會經驗，申設者並無隨意將密碼與提款卡一併放
      置之可能，以避免該帳戶被盜領之危險，且即使該帳戶並
      無巨額存款，亦鮮有將密碼與提款卡併放者，蓋有心人士
      在插入提款卡及輸入密碼查詢前，並無法知悉該金融帳戶
      內之存款金額，是即使該金融帳戶內存款有限，為避免有
      心人士之覬覦，亦無將提款卡與密碼併放之必要，將提款
      卡與密碼適度隔離，應已成一般民眾之通念。而被告竟辯
      稱將系爭帳戶密碼記載於密碼單上，且將密碼單與存摺、
      提款卡併放於機車置物箱，所辯之置放情形，顯使金融帳
      戶藉密碼以防他人擅自提領之功能喪失，與上開經驗法則
      有違，亦難使人遽信其所辯為真。且詐欺集團為避免檢警
      自金融帳戶回溯追查其身份，在使用他人金融帳戶供被害
      人匯款及取贓時，亦會避免因金融帳戶所有人發現存摺及
      提款卡遭竊、遺失向警方報案或向金融機構辦理掛失止付
      ，可能造成提領贓款之人為警查獲或贓款無法提領之情形
      。況以現今社會上，確實存有不少貪圖小利而出售、出租
      自己帳戶供他人使用之人，詐欺集團僅需支付少許金錢，
      即可取得可完全操控之他人帳戶，斷無理由需大費周章竊
      取他人帳戶資料，猜測、試驗各個帳戶提款卡之密碼，又
      甘冒該帳戶經所有人報警處理等風險，毫無顧忌以之供作
      詐得款項匯入之用。依此而論，已足認被告前開帳戶存摺
      、提款卡及密碼，係被告交由詐騙集團成員使用。
（五）末按金融存款帳戶，係作為存戶個人財產保管之用，與存
      戶之存摺、提款卡及密碼相結合，其專屬性、私密性甚高
      ，縱有特殊情況偶有將存摺、提款卡及密碼交付他人之需
      ，亦必深入瞭解其用途後再行提供，此為吾人日常生活經
      驗與事理。且觀諸現今社會上，詐騙者蒐購人頭帳戶，持
      以作為詐欺取財犯罪所得掩飾之用，常有所聞，交付帳戶
      予非親非故之人，對方可能用以從事詐欺犯罪，已屬人盡
      皆知之事。查被告為智識正常、高職肄業教育程度之成年
      男子，應有相當之智識程度之社會經驗，竟將其帳戶及提
      款卡連同密碼提供予真實姓名年籍不詳之人，其具有系爭
      帳戶縱被用以從事詐欺犯罪亦不違反其本意之不確定故意
      甚明。
（六）綜上所述，被告雖以前詞置辯，然其所辯有上開諸多與經
      驗法則及事理不符之情形，顯無法合理說明詐欺集團何以
      可取得其金融帳戶資料，並供作犯罪工具使用，依上所述
      ，應認被告係將金融帳戶交予他人使用，且對詐欺集團成
      員可能以系爭帳戶資料作為詐騙工具，已有知悉並加以容
      認，被告有幫助詐欺之不確定故意，非僅疏虞過失，甚為
      明確。從而本件事證明確，被告有事實欄所載之犯行，應
      堪認定。
三、核被告所為，係犯刑法第30條第1 項前段、第339 條第1 項
    詐欺取財罪之幫助犯，爰依同法第30條第2 項之規定，按正
    犯之刑減輕之。被告以一提供帳戶之行為，幫助詐騙集團成
    員對被害人楊弘宇、王益成施用詐術，係以一行為觸犯2次
    詐欺取財罪，為同種想像競合犯，應從一重論以一幫助詐欺
    取財罪。爰審酌現今詐騙集團橫行，渠等利用人頭帳戶詐取
    財物，隱身於幕後，使檢警難以追緝，紊亂交易秩序，被告
    提供帳戶之行為間接助長此種犯行，其行為實不足取，被告
    犯後始終否認犯罪，顯未理解其行為之不當，迄今未與被害
    人達成和解，以及在系爭帳戶被列為警示帳戶後，業於99年
    6 月8 日至銀行填具警示帳戶內剩餘款項轉帳扣款授權書，
    銀行將帳戶內尚未經詐騙集團成員提領之9 萬76元返還被害
    人楊弘宇（見院卷一第43頁），減少被害人楊弘宇之損失等
    一切情狀，量處如主文所示之刑，並諭知如主文所示易科罰
    金之折算標準。
據上論斷，應依刑事訴訟法第299 條第1 項前段，刑法第339 條
第1 項、第30條第1 項前段、第2 項、第55條、第41條第1 項前
段，刑法施行法第1 條之1，判決如主文。
本案經檢察官吳書怡到庭執行職務。
中    華    民    國    100   年    12    月    27    日
                  刑事第九庭  審判長法  官 鄭詠仁
                                    法  官 王宗羿
                                    法  官 王麗芳
以上正本證明與原本無異。
如不服本判決應於收受送達後10日內向本院提出上訴書狀，並應
敘述具體理由；如未敘述上訴理由者，應於上訴期間屆滿後20日
內向本院補提理由書（均須按他造當事人之人數附繕本）「切勿
逕送上級法院」。
中    華    民    國   100    年    12    月    30    日
                                    書記官 楊馥如
附錄本案論罪科刑法條：
中華民國刑法第339條第1項
（普通詐欺罪）
意圖為自己或第三人不法之所有，以詐術使人將本人或第三人之
物交付者，處 5 年以下有期徒刑、拘役或科或併科 1 千元以下
罰金。